【裁判字號】    97,易,1869
【裁判日期】    970730
【裁判案由】    詐欺
【裁判全文】
臺灣臺北地方法院刑事判決              97年度易字第1869號
公  訴  人  臺灣臺北地方法院檢察署檢察官
被      告  乙○○
上列被告因詐欺案件，經檢察官提起公訴（97年度偵緝字第1031
號），被告於準備程序就被訴事實為有罪之陳述，本院依簡式審
判程序審理，判決如下：
    主  文
乙○○犯詐欺取財罪，處有期徒刑壹年貳月，減為有期徒刑柒月
，緩刑肆年，並向被害人甲○○支付新臺幣壹佰零捌萬元，自民
國玖拾柒年捌月拾陸日起，於每月拾陸日給付新臺幣參萬元，至
壹佰年柒月拾陸日止。
    事  實
一、乙○○ (原名薛雲龍)於民國95年5月任職國泰世華商業銀行
    (下稱國泰世華銀行)八德分行 (址設臺北市○○路○段656之
    1 號)職員期間，受理甲○○申請房屋貸款業務，詎被告竟
    意圖為自己不法之所有，於同年6月中旬，在電話中向甲○
    ○詐稱，國泰世華銀行有提供年息12%之行員優惠存款利率
    ，遊說甲○○將原本欲申貸之新臺幣 (下同)250 萬元房屋
    貸款，再增貸100萬元存入國泰世華銀行，該100萬元部分每
    月可得1萬元利息，且隨時可以解約領回100萬元等語，使甲
    ○○因而陷於錯誤，同意向國泰世華銀行申請貸款350萬元
    ，待國泰世華銀行於95年6月21日將核貸之350萬元匯至甲○
    ○之該銀行帳號000000000000號帳戶，乙○○旋於翌日即同
    年月22日自上開帳戶提領100萬元現金，嗣乙○○為取信於
    甲○○，自95年7月至同年10月均按月匯款1萬元至上開帳戶
    ，直到95年11月間，因乙○○未按時支付1萬元，甲○○持
    存摺補登後始發覺有異，因而要求乙○○返還所詐得之100
    萬元，乙○○則向甲○○誆稱需待銀行結算後始可解約還款
    ，並於96年2月15日傳簡訊稱該筆款項將在3月21日匯入，嗣
    甲○○屆期查無匯款，前往國泰世華銀行八德分行發現乙○
    ○已辦理離職，始知受騙。
二、案經甲○○訴由臺北市政府警察局信義分局報告臺灣臺北地
    方法院檢察署檢察官偵查起訴。
    理  由
壹、程序方面：
一、本件係經被告乙○○於本院審理時，就被訴事實為有罪之陳
    述，而經本院合議庭裁定由受命法官獨任以簡式審判程序加
    以審理，則依據刑事訴訟法第二百七十三條之二、同法第一
    百五十九條第二項之規定，不適用傳聞法則有關限制證據能
    力之相關規定；並依同法第三百十條之二準用同法第四百五
    十四條之規定，製作略式判決書，依法僅需記載犯罪事實、
    證據名稱及應適用之法條，並得以簡略方式為之，如認定之
    犯罪事實、證據及應適用之法條，與檢察官聲請簡易判決處
    刑書或起訴書之記載相同者，得引用之，合先敘明。
貳、實體方面：
一、上揭犯罪事實，業據被告乙○○於本院審理時坦承不諱，並
    當庭為認罪之表示（詳本院卷97年7月15日之準備程序筆錄
    、審判筆錄），核與告訴人甲○○指訴之情節互核相符，復
    與證人即上開銀行分行襄理李科漢之證述相符，此外，並有
    國泰世華銀行八德分行96年11月23日（96）國世八德字第65
    號函附之甲○○申貸資料、帳戶交易明細、國泰世華銀行永
    春分行96年12月12日（96）國世銀（單位永春）字第096000
    0038號函附之取款單據、國泰世華銀行城東分行97年1月7日
    國世城東字第097000001號函附之開戶資料、交易明細表、
    被告傳送給甲○○之手機簡訊翻拍畫面1張、被告簽立之自
    白書影本一紙附於偵查卷可稽，足見被告自白與事實相符，
    而堪採信。綜上，本件事證明確，被告詐欺犯行，洵堪認定
    ，自應依法論科。
二、新舊法之比較：
    被告行為後，刑法於94年2月2日公布，於95年7月1日施行，
    其中刪除刑法第56條，修正第2條、第25條、第26條、第28
    條、第33條、第55條規定。按「行為後法律有變更者，適用
    行為時之法律，但行為後之法律有利於行為人者，適用最有
    利於行為人之法律」，現行刑法第2條第1項定有明文，此條
    規定乃與刑法第1條罪刑法定主義契合，而貫徹法律禁止溯
    及既往原則，係規範行為後法律變更所生新舊法律比較適用
    之準據法，是以，刑法第2條本身雖經修正，但其既屬適用
    法律之準據法，本身尚無比較新舊法之問題，應一律適用裁
    判時之現行刑法第2條規定以決定適用之刑罰法律。而按此
    次刑法修正之比較新舊法，應就罪刑有關之共犯、未遂犯、
    想像競合犯、牽連犯、連續犯、結合犯，以及累犯加重、自
    首減輕暨其他法定加減原因（如身分加減）與加減例等一切
    情形，綜其全部罪刑之結果而為比較（最高法院95年5月23
    日95年度第8次刑庭會議決議意旨可資參照），茲敘明如下
    ：
    （一）刑法第339條第1項詐欺取財罪之罰金刑為「科或併科
          一千元以下罰金」，據修正後刑法施行法第1條之1（
          按新增訂刑法施行法第1條之1規定，僅係替代罰金罰
          鍰提高標準條例部分條文，與罰金罰鍰提高標準條例
          罰金額度相同，只是貨幣單位由銀元改成新臺幣，並
          不發生有利、不利之問題，亦非法律變更刑度之條文
          ，並無比較新舊法之問題，應逕予適用，附此說明）
          及刑法第33條第5款業經修正，茲比較修正前、後之
          法律，上開之罪所得科處最高罰金法定刑雖均屬相同
          ，然而，修正前該罪之罰金刑最低額為銀元十元，換
          算為新臺幣三十元，修正後該罪之最低度罰金刑為新
          臺幣一千元，因此，自以被告行為時即修正施行前關
          於科處罰金刑之法律較有利於被告。
    （二）綜上所述，揆諸前揭刑法第2條第1項前段規定，即應
          適用修正前刑法之規定。
三、核被告所為，係犯刑法第339條第1項之詐欺取財罪。爰審酌
    被告無前科，素行尚佳，此有臺灣高等法院被告前案紀錄表
    一份附卷可稽，其犯罪之動機、目的係不循正途謀財，詐騙
    金額不少，造成損害較大，惟其於本院審理時坦承犯行，尚
    知悔意，且已與告訴人達成和解、犯罪後態度尚可等一切情
    狀，量處如主文所示之刑，因本件量處之刑，不合刑法第41
    條第1項易科罰金之規定，此部分即無就新舊刑法規定比較
    適用之必要，附此敘明。
四、末以，中華民國九十六年罪犯減刑條例於96年6月15日通過
    ，並自96年7月16日開始施行，查被告之犯罪行為係在96年4
    月24日以前所為，且經本院宣告有期徒刑1年6月以下之刑，
    而無同條例第3條規定不予減刑之情形，合於減刑之條件，
    雖於偵查中，經通緝到案，並不合於該條例第5條不予減刑
    之規定，依該條例第2條第1項第3款、第7條第1項規定減其
    宣告刑2分之1，諭知如主文所示。另被告前未曾受有期徒刑
    以上刑之宣告，此有臺灣高等法院被告前案紀錄表1份附卷
    可憑，其因一時失慮，致罹刑典，且於審判程序中主動坦承
    犯行，是本院認被告經此審判程序及刑之宣告後，應知所警
    惕，而無再犯之虞，本院認所宣告之刑，以暫不執行為適當
    ，爰依刑法第74條第1項第1款之規定，併予宣告緩刑4年，
    用啟自新，並依同法第74條第2項第3款規定，命被告向被害
    人支付新臺幣108萬元（緩刑之適用依修正之新刑法）。
。
據上論斷，依刑事訴訟法第273條之1第1項、第299條第1項前段
，刑法第2條第1項前段、第339條第1項，第74條第1項第1款、第
2項第3款，刑法施行法第1條之1，中華民國九十六年罪犯減刑條
例第2條第1項第3款、第7條第1項，判決如主文。
本案經檢察官賴秋萍到庭執行職務。
中    華    民    國    97    年    7    月    30    日
                      刑事第十三庭  法  官  張文俊
以上正本證明與原本無異。
如不服本判決，應於判決送達後10日內向本院提出上訴狀（應抄
附繕本）。告訴人或被害人如對於本判決不服者，應具備理由請
求檢察官上訴，其上訴期間之計算係以檢察官收受判決正本之日
期為準。
                                    書記官  陳鳳瀴
中    華    民    國    97    年    7    月    30    日
附錄本案論罪科刑法條：
刑法第339條第1項
意圖為自己或第三人不法之所有，以詐術使人將本人或第三人之
物交付者，處5年以下有期徒刑、拘役或科或併科1千元以下罰金
。


司法院資訊處製作；財團法人民間司法改革基金會備份。
